最高法院刑事判決　　　　　　　　　　　　　　　九十三年度台上字第一九二五號
　　上　訴　人　甲○○
　　選任辯護人　余鐘柳律師
右上訴人因貪污案件，不服台灣高等法院中華民國九十三年一月六日第二審更審判決
（九十二年度重上更(三)字第一五九號，起訴案號：台灣基隆地方法院檢察署八十七年
度偵字第四七一九號），提起上訴，本院判決如左：
    主  文
原判決關於甲○○部分撤銷，發回台灣高等法院。
    理  由
本件原判決認定上訴人甲○○係基隆市政府所屬南榮公墓火葬場管理所（以下簡稱火
葬場）技工，於民國七十六年至八十七年二月承辦遺體火化之業務，為依據法令從事
公務之人員。依火葬場規定火葬申請流程，申請火葬應填寫申請書，蓋具申請人印章
，並提出申請人身分證明、死亡證明書、繳納規費後，始由火葬場開立火葬許可證，
而該火葬場於七十六年至八十七年七月十五日間規定，凡籍設基隆市之市民申請火葬
，其火葬費新台幣（下同）一千八百元；火葬場之火葬爐按每日上午九時、十一時、
下午一時、三時分四個班次，每班次同時有四個爐火化遺體；因喪家常有依吉時有奉
厝之習俗，常造成吉時之班次已滿位；但因每次火化之時間僅需時四、五十分鐘，而
有插隊火化（俗稱插爐）之空間。適林秀蓮之父親林君勝於八十三年一月間死亡，為
配合於同年三月六日出殯，乃透過俗稱風水地理師之許淡如委託永生禮儀用品社（俗
稱葬儀社）申請插爐，上訴人竟就執行火化遺體工作之職務行為，要求賄賂，林秀蓮
獲悉上情，乃於火化當日交付四千元由許淡如轉送上訴人收受等情，因而撤銷第一審
關於上訴人部分之科刑判決，改判論處上訴人依據法令從事公務之人員，對於職務上
之行為收受賄賂罪刑，固非無見。
惟查(一)犯罪事實應依證據認定之，此即所謂證據裁判主義精義之所在，亦為裁判所應
遵循之最高原則。故科刑之判決書，須將認定之犯罪事實詳記於事實欄，然後於理由
內逐一說明其憑以認定之證據，使事實與理由兩相一致，方為合法，此觀刑事訴訟法
第一百五十四條、第三百十條第一款之規定自明。本件原判決係依證人林秀蓮、許淡
如、何清梅之供述為論據。但查證人林秀蓮於法務部調查局調查中及審理中固均證稱
：其父親於八十三年間死亡後，為配合大殮時辰，有透過永生禮儀用品社交涉插爐而
支付四千元，由許淡如交與火化人員，永生禮儀用品社並於收據內列有該紅包之支出
。許淡如亦證稱其確有交付四千元與上訴人；何清梅於法務部調查局基隆市調查站調
查中證稱：有關插爐乙事，是許淡如出，只有許淡如知情等語。但上開證據僅足以證
明林秀蓮有因插爐而交付與許淡如四千元之情；但許淡如是否有交付賄賂與上訴人，
除許淡如一己之陳述外，尚乏其他證據以證明其所供為真實；原審未深入查證，以強
化證據，遽以該三人之證言為上訴人論罪之依據，其自由判斷之職權行使，自與採證
法則有違。(二)上訴人迭次於原審辯稱：其與證人許淡如積有宿怨，始於八十七年三月
間向法務部調查局基隆市調查站檢舉上訴人收受賄賂等語（見原審上訴卷第一九五頁
，更(一)卷第一六０頁，更(二)卷第一四一頁），且許淡如確於案發後相隔四年之八十七
年三月二十五日向法務部調查局基隆市調查站檢舉上訴人收受賄賂（見四七一九號偵
查卷第五頁）；上訴人果在八十三年間收賄，許淡如何以遠在四年之後才予舉發，而
證人陳進財、余鯤生均證稱：許淡如曾因葬儀事宜與上訴人爭執、磨擦（見原審上訴
卷第八二、一四四頁），則許淡如有無挾怨報復？其證言是否超然可信，原判決未敘
明相關證據取捨判斷之理由，自不足以昭折服。(三)按法院於審理案件時，為使法官憑
其直接審理及言詞審理中有關人員之陳述所獲得之態度證據，以形成正確之心證，故
於刑事訴訟法第一百五十九條第一項修正為：被告以外之人於審判外之言詞或書面陳
述，除法律有規定者外，不得作為證據，並於九十二年九月一日施行，本件上訴人被
訴貪污案件，原審係於九十二年九月三日行準備程序，同年十二月二十三日審判並辯
論終結，原審未傳喚證人何清梅到庭訊問，以獲取正確之心證，亦未說明上開審判外
之陳述，如何符合例外之規定，而有證據能力，遽以該證人於法務部調查局基隆市調
查站陳述之傳聞證據為論罪之依據，自非適法。上訴意旨指摘原判決關於上訴人部分
不當，尚非全無理由，應認該部分仍有撤銷發回更審之原因。至原判決理由貳有關上
訴人不另為無罪之諭知部分，因公訴人認與前揭論罪科刑部分有裁判上一罪之關係，
基於審判不可分原則，爰一併發回，併此敘明。
據上論結，應依刑事訴訟法第三百九十七條、第四百零一條，判決如主文。
中　　　華　　　民　　　國　　九十三　　年　　　四　　　月　　 十五 　　日
                              最高法院刑事第七庭
                                  審判長法官  莊　登　照
                                        法官  洪　明　輝
                                        法官  黃　一　鑫
                                        法官  魏　新　和
                                        法官  林　秀　夫
      右正本證明與原本無異
                                              書  記  官
中　　　華　　　民　　　國　　九十三　　年　　　四　　　月　　 二十 　　日
                                                                        Ｅ
